【裁判字號】    98,聲,59
【裁判日期】    980213
【裁判案由】    返還提存物
【裁判全文】
臺灣新竹地方法院民事裁定                98年度聲字第59號
聲  請  人  國泰世華商業銀行股份有限公司
法定代理人  甲○○
代  理  人  丙○○
相  對  人  乙○○
上列聲請人聲請返還擔保金事件，本院裁定如下：
    主  文
本院九十二年度存字第一六五號提存事件聲請人所提存之擔保金
即臺北市政府建設公債八十九年度第一期債票貳張，面額共計新
臺幣壹佰伍拾萬元，准予返還。
聲請費用由相對人負擔。
    理  由
一、按金融機構概括承受或概括讓與者，準用金融機構合併法之
    規定；又金融機構為概括承受、概括讓與、分次讓與或讓與
    主要部分之營業及資產負債，或依同法第11條至第13條規定
    辦理者，債權讓與之通知得以公告方式代之，承擔債務時免
    經債權人之承認，不適用民法第297 條及第301 條之規定，
    金融機構合併法第18條第1 項前段、第3 項分別定有明文。
    查聲請人經核准於民國96年12月29日概括承受中聯信託投資
    股份有限公司（下稱中聯信託公司）資產負債及全部營業並
    繼續營業，有行政院金融監督管理委員會96年11月8 日金管
    銀(六)字第09600482330 號函在卷可稽，則中聯信託公司對相
    對人之權利義務，由聲請人概括承受，合先敘明。
二、次按訴訟終結後，供擔保人證明已定20日以上之期間，催告
    受擔保利益人行使權利而未行使者，或法院依供擔保人之聲
    請，通知受擔保利益人於一定期間內行使權利並向法院為行
    使權利之證明而未證明者，法院應依供擔保人之聲請，以裁
    定命返還其提存物，民事訴訟法第104 條第1 項第3 款定有
    明文。此項規定，於其他依法令供訴訟上之擔保者準用之，
    同法第106 條規定甚明。又所謂之「訴訟終結」，應從廣義
    之解釋，包括撤銷假扣押或假處分裁定及執行程序終結在內
    ，最高法院88年臺抗字第682 號裁判要旨可供參照。
三、本件聲請意旨略以：聲請人業於96年12月29日概括承受中聯
    信託公司之全部資產、負債及營業，並依金融機構合併法第
    18條規定辦理並公告在案，則原中聯信託公司之權利義務關
    係，由聲請人繼受，合先敘明。緣合併前中聯信託公司與相
    對人間履行保證責任事件，聲請人前遵本院92年度裁全字第
    167 號民事裁定，為擔保假扣押實施，曾提供臺北市政府建
    設公債89年第1 期債票，面額共計1,500,000 元票券2 張為
    擔保，並以本院92年度存字第165 號提存事件提存在案。嗣
    因本案已無假扣押之必要，聲請人乃向本院撤銷假扣押裁定
    及撤回假扣押執行程序，聲請人復依據民事訴訟法第104 條
    第1 項第3 款後段規定，聲請本院97年度聲字第1081號通知
    受擔保利益人行使權利事件通知受擔保利益人即相對人於文
    到25日內行使權利，相對人迄今均未行使權利，為此請求准
    予依法返還前開提存之擔保金等語，並提出本院92年度裁全
    字第167 號民事裁定、92年度存字第165 號提存書、行政院
    金融監督管理委員會函、94年度裁全聲字第5 號撤銷假扣押
    裁定及其確定證明書、新院雲民倫97聲1081字第23033 號函
    等件為證。
四、經查，聲請人主張之事實，除據其提出前開證據外，且經本
    院依職權調閱92年度裁全字第167 號假扣押事件（含92年度
    執全字第112 號假扣押事件）、92年度存字第165 號擔保提
    存事件、94年度裁全聲字第5 號撤銷假扣押事件及97年度聲
    字第1081號通知受擔保利益人行使權利事件等卷宗查核無誤
    ，堪認聲請人前開所述屬實。次查，本件假扣押之執行程序
    ，既經聲請人即債權人撤回假扣押之執行，本件假扣押之執
    行程序自已終結，符合廣義的訴訟終結要件。而本件假扣押
    執行程序既已終結，而聲請人復聲請本院定20日以上之期間
    ，催告受擔保利益人即相對人行使權利而不行使，亦經本院
    依職權查明兩造間於本院及臺灣臺北地方法院並無訴訟或非
    訟事件，有本院民事記錄科查詢表及臺灣臺北地方法院函覆
    在卷可參。從而，聲請人聲請返還前開提存之擔保金，即無
    不合，應予准許。
五、依民事訴訟法第95條、第78條，裁定如主文。
中    華    民    國    98    年    2     月    13    日
                  民事第二庭    法  官  方鴻愷
以上正本係照原本作成。
如對本裁定抗告，須於裁定送達後10日內向本院提出抗告狀。
中    華    民    國    98    年    2     月    13    日
                                書記官  鍾佩芳


司法院資訊處製作；財團法人民間司法改革基金會備份。
